臺灣高等法院臺南分院刑事判決　　　　九十一年度交上更(一)字第四一三號　Ａ
　　　上　訴　人　臺灣臺南地方法院檢察署檢察官
　　　上　訴　人
　　　即　被　告　丙　○　○
右上訴人等因被告過失致死案件，不服臺灣臺南地方法院八十八年度交訴字第二五號
中華民國八十八年九月十六日第一審判決（起訴案號：臺灣臺南地方法院檢察署八十
八年度偵字第一二四號），提起上訴，本院判決如左：
      主      文
上訴駁回。
      事      實
一、丙○○係葉康世所僱用之砂石車司機，係以從事駕駛為業務之人。八十七年十一
    月十五日上午十一時四十分許，丙○○駕駛靠行於國正交通股份有限公司（下稱
    國正公司）ＪＫ—五四三號營業砂石車，沿臺南縣永康市○○路行駛，至與中山
    路交岔路遇紅燈停車，惟於綠燈亮起駛欲右轉彎時，本應注意汽車行駛時，駕駛
    人應注意車前狀況及兩車併行之間隔，並隨時採取必要之安全措施，而依當時情
    形係白晝、晴天，並無不能注意之情形，適胡賢林騎乘腳踏車行抵該處，丙○○
    在右轉彎時，竟疏未注意胡賢林騎乘腳踏車已抵其車前，竟貿然右轉，致該砂石
    車正面撞及胡賢林倒地後，胡賢林身體連同腳踏車隨即卡入砂石車車底，丙○○
    雖聽聞異聲，卻未立即停車，仍慢行至中正路始靠右停車，致胡賢林人車遭砂石
    車拖行達二十公尺遠，經路人趕至砂石車車前攔阻，告知丙○○車禍肇事，丙○
    ○始停車後下車查看，由路人通知警員及救護車前來，而丙○○亦報警前來，並
    主動向警員表明為肇事者，並進而接受裁判。胡賢林經送醫急救後，終因多發性
    損傷合併失血休克，不幸於八十七年十一月十五日十五時宣告不治死亡。
二、案經臺灣臺南地方法院檢察署檢察官據報相驗後自動檢舉偵查起訴。
      理      由
一、訊據上訴人即被告丙○○對於右揭時地駕車肇事之事實，自警訊以迄偵審均供認
    不諱，核與被害人之子丁○○指訴、目擊車禍發生證人李清課、甲○○二人於原
    審證述；沈金全、向美鳳二人在警訊所陳述之情節均相符合，並有道路交通事故
    調查報告表（一）、（二）各一紙，相片四幀附卷足資佐證。又被害人胡賢林確
    因本件車禍造成多發性損傷合併失血性休克，於八十七年十一月十五日十五時許
    死亡之事實，亦經臺灣臺南地方法院檢察署檢察官督同法醫師相驗明確，製有相
    驗屍體證明書、驗斷書及勘驗筆錄在卷足憑。
二、按汽車行駛時，駕駛人應注意車前狀況及兩車併行之間隔，並隨時採取必要之安
    全措施，道路交通安全規則第九十四條第三項定有明文，被告身為職業駕駛，對
    於上揭規定，應知之甚稔，其於右揭時地駕駛車輛，因未注意上開規定，於起駛
    右轉時，疏於注意被害人騎乘腳踏車在前行駛，貿然右轉，致該砂石車正面撞及
    被害人，導致被害人人車均卡在砂石車下，而所戴安全帽亦遭砂石車輾碎，被告
    聞及異聲後，竟未立即停車查看，繼續慢行至路邊，將被害人拖行約二十公尺，
    以致肇事，被告自有過失甚明，且應負肇事責任，況本件經過臺灣省車輛行車事
    故覆議鑑定委員會鑑定結果，亦同此認定，有該會八十八年七月一日交覆字第八
    八０二六九號函一份在卷可稽，益徵被告確有過失。而其過失行為與被害人死亡
    間復有因果關係。
三、被害人家屬雖質疑被告由路人攔下，且警員甲○○係依向美鳳、李清課兩人報案
    前往現場，於到場時被告未承認肇事，認被告不符合自首要件；且被告酒後開車
    ，明知撞人不立即停車，砂石車壓過腳踏車後輪再壓爆安全帽，認被告有殺人之
    不確定故意，應加重其刑等語。訊之被告則辯稱：伊確不知撞到被害人，雖聽到
    異聲，以為擦撞廣告看板，欲先停車再下車查看，砂石車乃緩慢前行，並非逃逸
    云云。經查：
（一）按犯人在犯罪未發覺之前，向該管公務員告知其犯罪，而不逃避接受裁判，即
      與刑法第六十二條規定自首之條件相符，不以言明「自首」並「願受裁判」為
      必要；又所謂未發覺之罪，係以凡不知犯罪之事實或雖知有犯罪事實，而不知
      犯罪之何人皆屬之，最高法院六十三年臺上字第一一○一號判例及最高法院七
      十年臺上字第一三二九號判決可資參照。本件被告是否自首，業據證人即最先
      至現場處理之警員乙○○到庭證稱：「巡邏路過見到有人發生車禍，民眾說砂
      石車司機撞到人，我發現被害人還在車底下，我趕緊打無線電找車禍處理人員
      處理。有民眾說有看到砂石車撞到老人過程所以知道砂石車是肇事車輛，司機
      在車子旁邊，我問司機他也承認人是他撞的。」等語在卷（詳本院九十一年十
      月九日訊問筆錄），是警員乙○○據報趕到現場時，尚不知肇事司機為何人，
      於警員詢問時被告當場承認肇事，因而接受裁判，揆之上揭說明，應認合於自
      首要件。
（二）次按汽車駕駛人酒醉駕車，因而致人受傷或死亡，依法應負刑事責任者，加重
      其刑至二分之一，道路交通管理處罰條例第八十六條第一項固定有明文。惟被
      告在肇事時，經警員測試酒精吐氣濃度結果，其酒精測定值為Ｏ‧一三％，固
      堪認定被告在駕駛前有喝酒之事實，然道路交通安全規則第一百十四條第二款
      所定不得駕車，必須飲酒後其吐氣所含酒精成份超過每公升０．二五毫克以上
      者，被告既僅測出０．一三毫克，尚未超過該條例所定之０．二五毫克，尚難
      僅憑該測定值０．一三毫克即認被告係酒醉駕車而必須加重其刑。
（三）本件車禍發生起因於被告未注意車前狀況，自後追撞被害人倒地所致，雖被告
      未立即停車，而繼續緩慢前行，致將被害人向前拖行達二十公尺遠，此已包含
      在一個接續之過失行為中，雖被告過失極其明顯，然參諸現場所拍照片，該砂
      石車停車位置，其右前輪已向右偏出機車道及快車道之分隔線，則被告所辯上
      情尚與常情無違，自難單以被告撞及被害人未立即停車，並向前拖行二十公尺
      ，經路人攔阻始行停車之事實，即認被告係明知撞及被害人後，另行起意欲置
      被害人於死之殺人犯意。且刑法關於犯罪故意，係採希望主義，不但直接故意
      ，須犯人對於構成犯罪之事實具備明知及有意使其發生之兩個要件，即間接故
      意，亦須犯人對於構成犯罪之事實預見其發生，且其發生不違背行為人本意者
      ，始能成立，若對於構成犯罪之事實，雖預見其能發生，而在行為人主觀上確
      信其不致發生者，仍應以過失論，有最高法院二十二年度上字第四二二九號判
      例可資參照。本案被告與被害人於本件車禍發生前，彼此並不相識，顯無仇隙
      及利害關係可言，是被告對於殺害被害人之犯罪事實，當無明知及有意使其發
      生之動機，縱令案發時被告於綠燈起步右轉，未注意車前狀況致撞及被害人，
      難認被告明知被害人於車道上仍予撞倒之直接故意，且縱被告聽聞異聲得以預
      見擦撞之物可能係被害人，而有致人死傷或財物損失可能，惟被告就此均須付
      出一定代價，甚或遭到刑事責任追訴及民事責任求償，衡諸常情，當非被告所
      願見，則本件發生車禍而致人死傷等結果，應非被告之本意。揆之前開判例意
      旨，難認被告有殺人之間接故意（不確定故意）。且被害人家屬聲請傳喚之證
      人黃逸峰、陳育達均未能證明被告有故意停車後再開，或知道撞到人後猶故意
      繼續開車，意圖壓死被害人之情事（詳本院前審卷第一二三、一二九頁），此
      外又查無任何被告有肇事後另起壓死被害人之證據，因而被害人家屬所質疑被
      告有殺人之不確定故意，要屬不能證明。被告既無殺人之故意，又查無其他證
      據足資證明被告有被害人家屬所指之殺人犯行，則右揭被告駕車過失致被害人
      死亡之事實洵堪認定，被告犯行已臻明確，應依法論處。
四、查被告丙○○係受葉康世雇用駕駛靠行於國正公司ＪＫ—五四三號營業砂石車，
    為從事駕駛業務之人，其因業務上過失致被害人死亡，核其所為，係犯刑法第二
    百七十六條第二項業務過失致死罪。被告於肇事後主動聯絡警員到場處理，在未
    被有偵查權之公務員或機關發覺其為犯嫌前，留在事故現場向到場處理警員自承
    犯行，進而接受裁判，合乎自首要件，應依刑法第六十二條前段減輕其刑。
五、原審以被告罪證明確，適用刑法第二百七十六條第二項，第六十二條前段，罰金
    罰鍰提高標準條例第一條前段之規定，並審酌被告應負全部肇事責任，過失程度
    重大，並造成被害人死亡，本件車禍後，仍繼續無照駕駛砂石車，毫無儆惕作用
    ，且被害人家屬迄未獲合理賠償等一切情狀，量處有期徒刑二年六月。本院經核
    原審認事用法俱無不合，量刑亦稱妥適，檢察官依被害人家屬請求上訴，認原判
    決量刑過輕；被告上訴意旨，請求減輕其刑，指摘原判決不當，均無理由，俱應
    駁回。
據上論斷，應依刑事訴訟法第三百六十八條，判決如主文。
本案經檢察官廖椿堅到庭執行職務。
中    華    民    國      九十一      年      十一      月      十二    日
                                  臺灣高等法院臺南分院刑事第一庭
                                      審判長法官  茆    臺    雲
                                            法官  蔡    長    林
                                            法官  李    文    福
右正本證明與原本無異。
如不服本判決，應於判決送達後十日內向本院提出上訴狀，其未敘述理由者並應於提
出上訴狀後十日內向本院補提理由書（應附繕本)。
                                      法院書記官  李    良    倩
中    華    民    國      九十一      年      十一      月      十三    日
附錄本案論罪科刑法條全文：
刑法第二百七十六條第二項：
從事業務之人，因業務上之過失犯前項之罪者，處五年以下有期徒刑或拘役，得併科
三千元以下罰金。
